臺灣板橋地方法院民事裁定　　　　　　　95年度繼字第2255號
聲　請　人　國泰世華商業銀行股份有限公司
法定代理人　丁○○
代　理　人　庚○○
　　　　　　己○○
上列聲請人聲請對被繼承人乙○○選任遺產管理人事件，本院裁
定如下：
    主  文
選任財政部國有財產局臺灣北區辦事處為被繼承人乙○○（男、
民國○○○年○月○○○日生、身分證統一編號：Ｚ00000
0000號、生前最後設籍臺北縣三峽鎮○○街一三四號、民國
九十四年十月十八日死亡）之遺產管理人。
程序費用由被繼承人乙○○之遺產負擔。
    理  由
一、按繼承開始時，繼承人之有無不明，而無親屬會議或親屬會
    議未於1 個月內選定遺產管理人者，利害關係人或檢察官得
    聲請法院選任遺產管理人，並由法院依公示催告程序，定6
    個月以上之期限，公告繼承人，命其於期限內承認繼承；又
    被繼承人之所有繼承人均拋棄其繼承權者，亦準用關於無人
    承認繼承之規定，民法第1177條、第1178條第2 項、第1176
    條第6 項分別定有明文。
二、本件聲請意旨略以：聲請人之債務人即被繼承人乙○○於生
    前以其所有之不動產，設定本金最高限額抵押權新臺幣588
    萬元予聲請人，作為其向聲請人借款之擔保，嗣於民國94年
    9 月9 日向聲請人借款490 萬元，詎被繼承人乙○○於民國
    94年10月18日死亡，該債務共計尚餘新臺幣488 萬2415元未
    清償。然查被繼承人乙○○死亡後，其所有繼承人均已向法
    院聲明拋棄繼承，為期合法順利處分被繼承人名下之財產以
    清償債務，而聲請鈞院選任被繼承人之長兄戊○○為本件被
    繼承人乙○○之遺產管理人，以利程序之進行等語。
三、本件聲請人主張被繼承人乙○○於民國94年10月18日死亡，
    其所有繼承人均已死亡或已拋棄繼承，而查無其他繼承人，
    聲請人為被繼承人之債權人之事實，業據其提出戶籍謄本、
    被繼承人之繼承系統表、板院輔家科春殷字第43795 號函、
    貸款契約書、他項權利證明書（均影本）等件為憑，並經本
    院依職權調取95年度繼字第1363號、第1364號拋棄繼承卷宗
    核閱屬實，堪信為真實。
四、國有財產局係依國有財產法第9 條設立之機關，依法綜理國
    有財產事務，而所謂國有財產，係指國家依據法律規定或基
    於權利行使，或由於預算支出，或由於接受捐贈所取得之財
    產，又該法所指之權利，則係指地上權、地役權、典權、抵
    押權、礦業權、專利權、著作權、商標權及其他財產上之權
    利而言，此觀國有財產法第2 條第1 項、第3 條第1 項第4
    款規定自明，是國家「依據法律規定．．．所取得之財產」
    、「財產上之權利」，均屬國有財產之範圍，而為國有財產
    局職掌之業務範圍。而民法第1185條無人承認繼承之賸餘財
    產，歸屬國庫之規定，賦予國庫對於將來遺產之歸屬有期待
    權（參見院字第2213號解釋意旨），解釋上應屬上開國有財
    產法所定依據法律規定取得之財產權之一種，故法院通知國
    有財產局有此種國家依法應得之期待權時，國有財產局依國
    有財產法之職掌，即應積極辦理。
五、本件聲請人向法院聲請選任遺產管理人，法院具有裁量權，
    不受聲請人所為聲明之拘束，可依職權選任適當之遺產管理
    人。經查，本件被繼承人乙○○死亡後，其所有繼承人均已
    死亡或均拋棄繼承，查無其他繼承人等情，既如前述，且被
    繼承人之親屬會議未於繼承開始後1 個月內選任遺產管理人
    等情，亦據繼承人戊○○、甲○○、丙○○到庭陳明（見本
    院95年12月18日非訟事件筆錄），本院審酌被繼承人乙○○
    尚有遺產亟待管理等情，依前開司法院之解釋及國有財產法
    之規定，並斟酌遺產管理人之職務，依民法第1179條之規定
    ，其程序相當複雜，任務頗為繁重，為期程序之公正、公信
    起見，本院認以選任財政部國有財產局臺灣北區辦事處為被
    繼承人乙○○之遺產管理人為適當。
六、至被繼承人之繼承人既均拋棄繼承，其遺產依民法第1176條
    第6 項準用關於無人承認繼承之規定，依同法第1185條規定
    ，於清償債權並交付遺贈物後，如有賸餘，應歸屬國庫。
七、依非訟事件法第21條第2 項，民事訴訟法第78條、第95條，
    裁定如主文。
中　　華　　民　　國　　96　　年　　1 　　月　　4 　　日
                  家事法庭  法　官　高玉舜
以上正本證明與原本無異。
如不服本裁定應於送達後10日內向本院提出抗告狀。
中　　華　　民　　國　　96　　年　　1 　　月　　4 　　日
                            書記官  胡勤義
